臺灣新北地方法院民事判決
110年度重訴字第357號
原      告  林春榮
訴訟代理人  吳存富律師
            張立民律師
            林品君律師
複代理人    楊喬閔律師
被      告  吳健廷



上列當事人間請求遷讓房屋等事件，於中華民國110年11月30日
言詞辯論終結，本院判決如下：
    主      文
被告應將門牌號碼新北市○○區○○街○○○號二樓房屋騰空遷讓返還
與原告；並應給付原告新臺幣壹拾貳萬柒仟肆佰捌拾柒元，暨自
中華民國一百一十年十一月九日起至返還前開房屋之日止，按年
息百分之五計算之利息；並應自中華民國一百一十年一月九日起
至返還前開房屋之日止，按月給付原告新臺幣壹萬捌仟元。
訴訟費用由被告負擔。
    事實及理由
壹、程序方面：
一、被告經合法通知，未於言詞辯論期日到場，核無民事訴訟法
    第386 條各款所列情形，爰依原告之聲請，由其一造辯論而
    為判決。
二、按訴狀送達後，原告不得將原訴變更或追加他訴，但擴張或
    減縮應受判決事項之聲明者，不在此限。又不變更訴訟標的
    ，而補充或更正事實上或法律上之陳述者，非為訴之變更或
    追加，民事訴訟法第255條第1項第3款、第256條分別定有明
    定。查本件原告起訴時訴之聲明為：將門牌號碼「（一）被
    告應將門牌號碼新北市○○街000號2樓之房屋騰空遷讓返還予
    原告。（二）被告應給付原告新臺幣（下同）124,935 元，
    及自起訴狀繕本送達翌日至清償日止，按年息百分之五計算
    之利息。（三）被告應自起訴狀繕本送達翌日至遷讓前項房
    屋之日止按月給付原告18,000元。」等語。另於民國110年1
    0月15日民事訴之變更暨公示送達聲請狀，擴張訴之聲明第
    （二）項為：被告應給付原告127,487 元，及其中124,935 
    元自起訴狀繕本送達翌日至清償日止，按年息百分之五計算
    之利息、其中2,552 元自民事訴之變更聲請狀繕本送達翌日
    至清償日止，按年息百分之五計算之利息等語。核與首揭條
    文規定相符，應予准許。
貳、當事人之主張：
一、原告方面：
    聲明：（一）被告應將門牌號碼新北市○○街000號2樓之房屋
    ，騰空遷讓返還予原告。（二）被告應給付原告新臺幣（下
    同）127,487元，及其中124,935元自起訴狀繕本送達翌日至
    清償日止，其中2,552元自民事訴之變更聲請狀繕本送達翌
    日起，按年息百分之五計算之利息。（三）被告應自起訴狀
    繕本送達翌日至遷讓前項房屋之日止按月給付原告18,000元
    。
　　其陳述及所提出之證據如下：
　㈠緣被告承租原告所有之系爭房屋，兩造並簽訂房屋租賃契約
    書（下稱系爭契約書，約定租期自109年10月1日起至110年1
    0月1日止，租金為每月為18,000元，須於每月5日前支付。
    惟被告自109年2月起便未再支付租金，迄今已積欠達3個月
    之租金。經原告多次催告後，被告仍拒不繳納所積欠之租金
    ，原告爰依照系爭契約書其他特約事項第2條規定，以本起
    訴狀繕本作為向被告終止租賃契約之意思表示，原告自得於
    租賃關係終止後依照民法第455條前段規定請求被告返還系
    爭房屋。又系爭租賃契約既經原告合法終止，被告已無占有
    系爭房屋之合法權源，然被告迄今仍持續占用系爭房屋，拒
    絕搬遷交還予原告，至妨害原告對系爭房屋使用、收益，原
    告自得本於系爭房屋所有權人之地位，依照民法第767條第1
    項前段規定，請求被告返還系爭房屋等語。
　㈡兩造約定租金為每月為18,000元，然被告自109年2月起便未
    再支付租金，迄今已積欠達3個月之租金，此有兩造間之通
    訊軟體LINE對話紀錄可證，故原告得依照系爭契約書第3條
    規定請求被告給付54,000元。又就系爭房屋所積欠之935元
    水費，係由原告所代為繳納，此有兩造間之通訊軟體LINE對
    話紀錄及統一超商股份有限公司代收款專用繳納證明可稽，
    故原告得依照系爭契約書第7條規定及民法第179條前段規定
    請求被告給付935元。另就本訴訟案件，原告委任可道律師
    事務所之吳存富律師及張立民律師及張立民律師向被告提起
    訴訟，委任費用為70,000元，此有原告與吳存富律師及張立
    民律師所簽署之委任契約可稽，故原告得依照系爭契約書第
    15條規定請求被告給付70,000元等語。
　㈢被告自109年2月起便未再支付租金予原告，經原告多次催告
    後，被告仍拒不繳納所積欠之租金，原告爰依照系爭契約書
    其他特約事項第2條規定，以本起訴狀繕本作為向被告終止
    租賃契約之意思表示，系爭租賃契約既經原告合法終止，被
    告已無占有系爭房屋之合法權源，然被告迄今仍持續占用系
    爭房屋，揆諸最高法院109年台上字第187號民事判決意旨，
    自獲有相當於租金之不當得利，並使原告受有無法使用、收
    益系爭房屋之損害，原告自得請求被告按月給付相當於租金
    之不當得利每月18,000元等語。
　㈣本件於原告起訴以後，被告仍持續無權占有系爭房屋而產生
    自來水及用電之費用、接電費及設備維持費，原告已就該等
    費用為被告墊付共計2,552元，原告得依照系爭契約書第7條
    規定及民法第179條前段規定請求被告給付2,552元整，故被
    告依照民事訴訟法第255條第1項第3款規定將原訴之聲明第
    二項擴張聲明為被告吳健廷應給付原告林春榮127,487元，
    及其中124,935元，自起訴狀繕本送達翌日至清償日止，按
    年息百分之五計算之利息、其中2,552元，自民事訴之變更
    聲請狀繕本送達翌日至清償日止，按年息百分之五計算之利
    息等語。
　㈤本件訴訟文書經鈞院送達至被告之戶籍地及被告現無權占有
    之系爭房屋，送達結果未能合法送達於被告收受，爱請鈞院
    准予公示送達之聲請等語。
二、被告方面：被告經合法通知，未於言詞辯論期日到場，亦未
    提出準備書狀作何聲明或陳述。
參、得心證之理由：
一、原告主張之前揭事實，業據其提出與所述相符之系爭房屋租
    賃契約書（下稱系爭契約）、新北市政府稅捐稽徵處109 年
    度房屋稅繳納書影本、兩造間之通訊軟體LINE對話紀錄截圖
    、臺北自來水事業處北區營業分處繳費通知單、統一超商股
    份有限公司代收款專用繳納證明影本、委任契約書、水費催
    繳簡訊、台灣電力公司暫停供電通知單、台灣電力公司繳費
    憑證等件為證（見110 年度重簡字第21至62頁、本院卷第63
    至78頁），本院審酌上開事證，堪信原告主張為真實。
二、經查，本件被告於承租系爭房屋後，未依約給付租金，積欠
    之租金已超過2個月，又原告以被告積欠租金達2期以上為由
    ，以本件起訴狀繕本送達被告為終止租賃契約的意思表示，
    而被告應受送達處所不明，經原告聲請公示送達，本件應送
    達於被告之民事起訴狀繕本、民事訴之變更暨公示送達聲請
    狀，經本院於110年10月19日以揭示於網路公示送達於被告
    ，有公示送達證書在卷可憑（見本院卷第87至89頁），依民
    事訴訟法第152條規定經20日即於110年11月8日發生送達效
    力，系爭租賃關係既已因出租人即原告終止而自110年11月9
    日起消滅，而被告無權繼續占用系爭房屋，自屬無法律上之
    原因而受利益，致原告受有不能使用系爭房屋之損害。從而
    ，原告依上開規定，請求被告遷讓系爭房屋，並給付租金54
    ,000元，及自起訴狀繕本翌日即110年11月9日起至返還系爭
    房屋之日止，按月給付原告18,000元，洵屬有據，應予准許
    。
三、又查，依兩造所簽訂之系爭租賃契約第7條、第15條約定：
    「交付房屋日起，房屋之水電、瓦斯、電話、管理、清潔等
    費用由乙方負擔」、「乙方若有違約情事，致損害甲方之權
    益時願聽從甲方損害賠償，如甲方因涉訟所繳納之訴訟費、
    律師費用，均應由乙方負責賠償」。本件租賃契約終止前，
    被告依契約約定需負擔系爭房屋之水電、瓦斯、電話、管理
    、清潔等費用，故原告請求被告應給付自來水及用電之費用
    、接電費及設備維持費，共計3,487元，為有理由。另原告
    因被告上開之違約情事，提起本件訴訟，故原告請求被告應
    給付本件律師費用70,000元，亦屬可准許。
四、按給付有確定期限者，債務人自期限屆滿時起，負遲延責任
    ；給付無確定期限者，債務人於債權人得請求給付時，經其
    催告而未為給付，自受催告時起，負遲延責任。其經債權人
    起訴而送達訴狀，或依督促程序送達支付命令，或為其他相
    類之行為者，與催告有同一之效力；遲延之債務，以支付金
    錢為標的者，債權人得請求依法定利率計算之遲延利息；應
    付利息之債務，其利率未經約定，亦無法律可據者，週年利
    率為百分之5 。民法第229條第1、2項、第233條第1項前段
    、第203條分別定有明文。則原告主張被告應併給付按法定
    利率計算之利息，亦屬可採。
五、綜上所述，原告主張依租賃契約法律關係，請求被告遷讓返
    還系爭房屋，並給付127,487元及自110年11月9日起至清償
    日止，按年息百分之5計算之利息；及自110年11月9日起至
    遷讓返還系爭房屋之日止，按月給付原告18,000元等節，為
    有理由，應予准許。
肆、結論：本件原告之訴為有理由，並依民事訴訟法第385條第1
     項前段、第78條，判決如主文。
中　　華　　民　　國　 110　　年　　12　　月　　21　　日
                  民事第六庭  法　官　許瑞東
以上正本係照原本作成
如對本判決上訴，須於判決送達後20日內向本院提出上訴狀。如
委任律師提起上訴者，應一併繳納上訴審裁判費。
中　　華　　民　　國　 110　　年　　12　　月　　21　　日
                              書記官　曾怡婷